臺灣花蓮地方法院刑事判決　　　　　　　 100年度易字第36號
公　訴　人　臺灣花蓮地方法院檢察署檢察官
被　　　告　林威良
上列被告因重利案件，經檢察官提起公訴（99年度偵字第3286、
5609號），被告於準備程序中為有罪之陳述，經本院裁定改行簡
式審判程序後，判決如下：
    主      文
林威良犯重利罪，伍罪，均累犯，各處有期徒刑參月，如易科罰
金，以新臺幣壹仟元折算壹日。應執行有期徒刑壹年貳月，如易
科罰金，以新臺幣壹仟元折算壹日。
    事      實
一、林威良前有竊盜、違反電信法、違反著作權法、恐嚇取財、
    搶奪詐欺等前科紀錄，其中曾因違反電信法案件，經本院以
    91年度易字第106號判決判處有期徒刑6月確定，又因恐嚇取
    財及搶奪罪，經本院以91年度少連訴字第12號判決判分別處
    有期徒刑1年6月及1年，應執行有期徒刑2年4 月，經提起上
    訴，復經臺灣高等法院花蓮分院以92年度少連上訴字第8 號
    駁回上訴確定，再因詐欺案件，經本院以93年度訴緝字第 8
    號判決判處有期徒刑10月確定，前開4案件經本院以94 年度
    聲字第142號裁定應執行有期徒刑3年6月，於民國95年11月1
    5日縮短刑期假釋出監，於96年7月8 日假釋期滿，有期徒刑
    所餘刑期內未經撤銷假釋，其未執行之刑以已執行論。詎不
    知悔改，基於以借貸金錢而取得與原本顯不相當重利之犯意
    ，分別為下列行為：
(一)於98年6 月初某日，在花蓮縣境內某處，乘花維遠需錢孔急
    之際，貸與花維遠新臺幣（下同）20,000元，約定利息每10
    ,000元以10日為1期，每期1,500元，借款時先預扣3,000 元
    （換算年息約635.3﹪），花維遠實際僅借得17,000 元，林
    威良藉此取得與原本顯不相當之重利。
(二)於98年6月23 日某時，在花蓮縣吉安鄉勝安公園附近某處，
    乘花維遠急需用錢之際，貸與花維遠10,000元，約定利息以
    10日為1期，每期利息1,500元，此次借款時，林威良除扣除
    利息1,500元外（換算年息約為635.3﹪），另扣除上述花維
    遠向其借款20,000元之利息3,000元，花維遠實際上僅拿到5
    ,500元。花維遠於本件借款時，簽發之本票1 紙（發票人為
    花維遠、面額30,000元、發票日為98年6月23 日）及另交付
    身分證影本予林威良作為擔保，林威良以此方式，取得與原
    本顯不相當之重利。
(三)於98年3、4月間數日，在花蓮縣吉安鄉○○路某商店處，利
    用張敏志急需資金之際，先後貸與張敏志120,000 元，約定
    計息方式為每10,000元利息每日200 元（換算年息約為730﹪
    ），並由張敏志開立本票數紙及交付身分證影本予林威良作
    為擔保，其後張敏志悉數清償本金及利息，林威良藉此取得
    與原本顯不相當之重利。
(四)於98年9月15 日某時，在花蓮縣花蓮市○○街某處，因金慧
    蘭無錢繳納房租，乃向林威良借款，林威良趁此機會，貸與
    金慧蘭5,000元，約定每5,000元利息每日50元（換算年息約
    365﹪），並由金慧蘭交付身分證影本及簽發面額10,000 元
    之本票1紙予林威良作為擔保，嗣金慧蘭清償2,000元之利息
    後即無力清償，林威良以此方式取得與原本顯不相當之重利
    。
(五)於98年12月27日某時，在花蓮縣境內某處，因宋雨萱迫切需
    要用錢，乃向林威良借款，林威良藉機貸與宋雨萱10,000元
    ，計息方式為每10,000元每日利息100元（換算年息約為365
    ﹪），並由宋雨萱交付身分證影本作為擔保，而宋雨萱於 7
    日後即清償林威良10,700元，林威良以此方式取得與原本顯
    不相當之重利。嗣經警持本院核發之搜索票前往林威良位於
    花蓮縣吉安鄉○○○街178巷6號住處搜索，搜得花維遠、張
    敏志、金慧蘭所簽發之本票及金慧蘭、宋雨萱、張敏志之身
    分證影本等物，始循線查知上情。
二、案經花蓮縣警察局吉安分局報請臺灣花蓮地方法院檢察署檢
    察官偵查起訴。
    理      由
一、本件被告林威良所犯係死刑、無期徒刑或最輕本刑為三年以
    上有期徒刑或高等法院管轄第一審案件以外之罪，其於準備
    程序期日就被訴事實為有罪之陳述，經本院告知簡式審判程
    序之旨，並聽取公訴人及被告之意見後，裁定進行簡式審判
    程序，是依刑事訴訟法第273條之2規定，本件之證據調查，
    不受同法第159條第1項、第161條之2、第161條之3、第 163
    條之1及第164條至第170條。
二、上開犯罪事實，業據被告於本院審理中坦承不諱，核與證人
    即被害人花維遠、張敏志、金慧蘭及宋雨萱於警詢時及偵訊
    中證述之情節均相符。此外，復有扣案之本票及身分證影本
    等證物附卷可稽，足認被告之自白與事實相符，應堪信為真
    實。是本件事證已臻明確，被告犯行洵堪認定，自應依法論
    科。
三、核被告所為，均係犯刑法第344條重利罪。被告所犯上開5次
    重利犯行間，時間不同，犯意各別，行為互殊，應予分論併
    罰。又被告有事實欄所載之前科及執行紀錄，有臺灣高等法
    院被告前案紀錄表1份在卷可稽，其於有期徒刑執行完畢後5
    年內，故意再犯本件有期徒刑以上之5 罪，均為累犯，應各
    依刑法第47條第1 項規定加重其刑。爰審酌被告素行欠端，
    其從事高利貸款之犯罪手段，所生危害金融秩序及社會風氣
    甚鉅，惟犯罪後於本院審理中終坦承犯行，態度尚佳一切情
    狀，各量處如主文所示之刑，並均諭知易科罰金之折算標準
    ，並定其應執行刑及其應執行刑之易科罰金之折算標準。至
    被害人花維遠、張敏志、金慧蘭等人所簽具供為擔保之本票
    ，係被害人提供予被告之擔保；另扣案之被害人張敏志、金
    慧蘭、宋雨萱等人之身分證影本等物，均非被告所有，依法
    均毋庸宣告沒收，併此敘明。
據上論斷，應依刑事訴訟法第273條之1第1項、第299條第1 項前
段，刑法第344條、第47條第1項、第41條第1項前段、第8項、第
51條第5款，刑法施行法第1條之1第1項、第2 項前段，判決如主
文。
本案經檢察官陳玫琪到庭執行職務。
中    華    民    國   100    年    3     月    18    日
                  刑事第一庭    法  官  劉柏駿
以上正本證明與原本無異。
如不服本判決應於收受送達後10日內向本院提出上訴書狀，並應
敘述具體理由。其未敘述上訴理由者，應於上訴期間屆滿後20日
內向本院補提理由書(均須按他造當事人之人數附繕本)「切勿逕
送上級法院」。告訴人或被害人如對於本判決不服者，應具備理
由請求檢察官上訴，其上訴期間之計算係以檢察官收受判決正本
之日期為準。
中    華    民    國   100    年    3     月    18    日
                                書記官
附錄本判決論罪之法律條文：
中華民國刑法第344條
乘他人急迫、輕率或無經驗貸以金錢或其他物品，而取得與原本
顯不相當之重利者，處1年以下有期徒刑、拘役或科或併科1千元
以下罰金。